【裁判字號】    92,聲再,87
【裁判日期】    920829
【裁判案由】    偽造有價證券等
【裁判全文】
臺灣高等法院臺南分院刑事裁定              九十二年度聲再字第八七號      Ｇ
      聲 請 人即
      受判決之人  甲  ○  ○
右列聲請人因偽造文書等案件，對於中華民國八十九年五月十日本院八十九年度上更
二字第五一號第二審確定判決（台灣台南地方法院八十三年度訴字第一二三九號、八
十三年偵字第三四五三號），聲請再審，本院裁定如左：
      主      文
再審之聲請駁回。
      理      由
一、再審意旨略以：
  (一)聲請人即被告甲○○於民國（下同）八十二年二月十日，被控偽造有價證券等案
    ，於八十九年五月十日，經本院以八十九年度上更(二)字第五一號判刑確定，但更
    審判決，全照本院八十四年度上訴字第二四七號判決書抄寫，而該判決業經最高
    法院以八十六年度台上字第一二三九號案件，判決撤銷發回本院，足見本院八十
    四年上訴字第二四七號判決，有所違誤。更二審法官應依職權確實詳加調查，然
    卻草率將經最高法院撤銷，且經本院判決無罪之原八十四年上訴字第二四七號主
    文照錄。而遽對聲請人論罪科刑，且聲請人非上訴人，雖引用前審判決理由，並
    未違法，但刑事訴訟法亦有明定，對聲請人有利證據，不採納者，其理由應予詳
    載，而更二審竟隻字未提，於法有違。
  (二)更二審判決理由稱，聲請人於八十二年一月廿八日中午十二時，在台北縣板橋市
    ○○街竊走ＳＦ─四三三一號小客車，全非事實。聲請人是日上午十一時許，已
    在台南縣麻豆鎮由車里一三六之九號「柯金柱住處」，如何能於當日中午十二時
    許，又在台北縣板橋永豐街竊車呢？足見告訴人是虛構偽造，且告訴人於該日早
    上九時至當日下午一時卅分止，告訴人其人，均在台北市○○○路○段七十七巷
    十八號「綠峰飯店」使用電話，如何又能於當日中午十二時，在台北縣板橋永豐
    街發現該ＳＦ─四三三一號小客車被竊呢？更二審法官，僅憑告訴人虛構指控，
    對聲請人論罪科刑，於法有違。判決書記載證據，亦與卷內資料不符，即判決據
    以認定犯罪根據，實際上不存在，自屬採證違法（最高法院二九年上字二七八二
    號判例參照）。
  (三)告訴人於八十四年五月卅一日，在本院供稱：聲請人於廿七日開車回來，並未將
    鑰匙還我，翌日廿八日，我姊姊告訴我車子回來，但鑰匙不在車上，後來當日聲
    請人又將車開走等語，足證告訴人於八十二年一月廿七日就將車交給聲請人，何
    來聲請人竊盜之理？又何能全憑告訴人前後矛盾指控，擇一為論罪基礎？證據證
    明力，雖由法院自由判斷，然證據本身存有瑕疵，而事實審法院，仍採為判決基
    礎，自由判斷職權行使，即不得謂非逾越範圍。
  (四)更二審稱聲請人於八十一年十二月初，在花蓮市○○○○街四十三號五樓，竊取
    告訴人身分證、印鑑章及汽車資料，並非事實。告訴人身分證，早於八十年二月
    五日在台北縣遺失，並於八十年十二月九日，向雲林縣四湖鄉戶政事務所申請補
    發新證，何能於八十一年十二月初，又在花蓮遭竊之理？又證人吳春菊證稱：其
    睡覺時，他們開門進來拿了東西就走等語，然依告訴人稱，其汽車資料放在床墊
    下，而吳春菊在床上睡覺，聲請人如何能取得呢？足見告訴人指控是虛構的，而
    更二審就憑告訴人虛構指控，對聲請人論罪，實與法有違。證據取捨，雖由事實
    審法院自由判斷職權，而其所為判斷，仍應受經驗法則，與論理法則所支配（最
    高法院五三年台上二○六七號判決參照）。
  (五)更二審稱聲請人於八十一年三月間，在台北市綠峰飯店，盜蓋告訴人印章，偽造
    本票，更非事實。聲請人於八十一年元月，至同年三月，未去台北，更未住進「
    綠峰飯店」，試問聲請人如何盜蓋告訴人印章偽造本票？聲請人於八十四年十一
    月廿一日，在本院供稱，於原審已請求法院，向「綠峰飯店」，調取八十一年元
    月，至三月底止，有無聲請人住宿紀錄，該項證據，係認聲請人有無偽造有價證
    券直接證據，然原審認無調查必要，又未於判決理由說明，不必調查理由，其判
    決有應於審判期日內應調查證據，未予調查違背法令（最高法院四八年台上字一
    四六一號、四九年台上字八七三號、六三年台上字二九六二號判例參照）。
  (六)告訴人於八十二年四月廿八日在原審供稱，其印章於八十一年十月間被盜蓋，後
    於八十三年三月十八日，又改稱印章於八十一年十二月初，在花蓮遺失，又於八
    十三年九月廿九日庭訊時，改稱印章係於八十一年三月間，在「綠峰飯店」遺失
    兩次，如此嚴重矛盾供詞，更二審法官，竟草率擇一對聲請人論罪，與法有違。
    雖被害人陳述如無瑕疵，就其他方面調查又與事實相符，固可採為科刑基礎，倘
    其陳述尚存瑕疵，則在未究明前，遽採為論罪科刑根據，即難認適法（最高法院
    六一年台上字第三○九九號判例參照）。
  (七)聲請人自從告訴人交付本票，至八十二年二月十日止，從未持本票，向告訴人求
    償，如本票是聲請人偽造，何以從未向告訴人求償，如此豈非與偽造本票原意不
    合？聲請人又何須冒觸重罪風險，且偽造後又不主張其本票權利呢？與經驗法則
    有違。原審無證據，只憑推測，及告訴人嚴重瑕疵指控，對聲請人為論罪基礎，
    對卷內重要證據，不予調查，又未說明理由，與法有違。綜上所述，聲請人因認
    本件有刑事訴訟法第四百二十條第一項第六款規定，發現確實之新證據，及原確
    定判決有刑事訴訟法第四百四十一條違背法令情事，爰依法聲請再審云云。
二、按再審無理由經裁定駁回後，不得更以同一原因聲請再審，刑事訴訟法第四百三
    十四條第二項定有明文。又刑事訴訟法第四百二十條第一項第六款所謂發現確實
    新證據，係指該項證據，事實審法院於判決前因未經發見，不及調查斟酌，至其
    後始行發見，且須可認為確實足以動搖原確定判決者而言，若判決前已經當事人
    提出或聲請調查之證據，經原法院捨棄不採或顯然不足以動搖原確定判決所憑證
    據者，即非該款所謂發見新證據，不得據為再審聲請原因（最高法院廿八年抗字
    第八號、三三年抗字第七○號、五十年台抗字第一○四號判例參照）。另再審係
    以認定事實不當為理由，請求撤銷或變更原判決之救濟方法，此與非常上訴以違
    背法令為理由，請求撤銷或變更原判決情形，顯不相同。
三、經查，本件再審事由(二)至(六)部分，聲請人曾執本院八十九年度上更(二)字第五一號
    聲請人甲○○偽造有價證券等案件刑事判決，聲請再審，經本院九十年度聲再更
    字第一號，以再審聲請意旨所指，原確定判決有悖常理認定等情，已據原確定判
    決，於判決理由中，說明甚詳，且均屬原確定判決，於判決前即已存在事證，復
    為當事人所已知，形式上觀察，尚不足作為與原確定判決相反認定，殊與發現新
    證據意義不合等情，認聲請人再審聲請，為無理由，乃裁定駁回在案（詳本院卷
    五九至六○頁）。茲聲請人復以相同事由，聲請再審，其程序顯違背規定，難認
    適法。次查，本件再審事由(一)、(七)部分，聲請人無非指摘原確定判決，有判決不
    載理由，及應於審判期日調查證據，未予調查，而有違背法令情事。本院經查，
    再審聲請人前開指摘事項，縱令屬實，核屬非常上訴問題，要非刑事訴訟法之再
    審規定，所能救濟，併此敘明。
四、綜上所述，聲請人所提各項再審事由，其再審程序，於法不合，且無理由，自應
    予駁回。
五、據上論斷，應依刑事訴訟法第四百三十三條、第四百三十四條，裁定如主文。
中    華    民    國      九十二      年      八      月      廿九      日
                                  臺灣高等法院臺南分院刑事第六庭
                                      審判長法官  蔡    崇    義
                    法官  許    進    國
                                            法官  董    武    全
右正本證明與原本無異。
如不服本裁定應於送達後五日內向本院提出抗告狀。
                                      法院書記官  黃    全    忠
中    華    民    國      九十二      年      九      月      一        日


司法院資訊處製作；財團法人民間司法改革基金會備份。
